臺灣高等法院民事裁定
111年度抗字第1258號
抗  告  人  林志諺  



相  對  人  柯水旺（即柯景文之承受訴訟人）

上列當事人間返還借款事件，抗告人對於中華民國111年8月15日
臺灣新北地方法院109年度訴字第1566號所為裁定提起抗告，本
院裁定如下： 
    主  文
原裁定廢棄。
    理  由
一、抗告意旨略以：伊於民國111年8月2日聲明上訴時，並未委
    任律師為訴訟代理人，非原裁定所載「由訴訟代理人提起上
    訴」。伊雖於同年月4日委任律師補提上訴理由狀，惟受任
    律師並不知悉伊未繳裁判費，故未於提出委任狀時同時繳納
    裁判費，與民事訴訟法施行法第9條規定有間，原法院應依
    民事訴訟法第442條第2項規定裁定補繳，卻於111年8月15日
    逕予裁定駁回伊上訴，實未給予足夠之期間確認有無繳納裁
    判費及補繳。伊於訴訟代理人通知上開裁定後，即補繳完畢
    ，並無拒繳裁判費而假借上訴拖延訴訟之情事，原裁定實有
    違誤。爰提起抗告，並聲明求為廢棄原裁定。
二、按因財產權訴訟向第二審法院上訴者，應依民事訴訟法第77
    條之16第1項之規定繳納裁判費，此為必備之程式，故上訴
    人提起第二審上訴，如未繳納裁判費，法院應定期間先命補
    正，逾期仍未補正者，法院應以裁定駁回之，民事訴訟法第
    442條第2項定有明文。次按上訴人有律師為訴訟代理人，或
    依書狀上之記載可認其明知上訴要件有欠缺者，法院得不行
    民事訴訟法第442條第2項之程序，固為民事訴訟法施行法第
    9條所明定。然從程序上駁回上訴，對上訴人之權益影響至
    大，自應慎重為之，民事訴訟法施行法第9條規定宜對上訴
    人為有利之解釋（司法院院台廳民一字第11005號函參照）
    。聲明上訴時尚未委任律師為訴訟代理人，其後方始委任律
    師為訴訟代理人者，須該訴訟代理人確已知悉上訴人未繳納
    上訴裁判費用，並有充分期間得自動繳納而仍未繳納者，基
    於避免拖延訴訟之意旨，始有上開規定之適用；如未有充分
    期間得由其自動繳納卻未予繳納，而不足以認定其有意圖拖
    延訴訟之情事者，仍不得逕以裁定駁回其上訴（最高法院10
    7年度臺抗字第139號、103年度臺抗字第1075號裁定意旨參
    照）。
三、經查：本件抗告人於111年8月2日對原法院109年度訴字第15
    66號第一審判決聲明上訴，係以抗告人本人名義而為，尚未
    委任訴訟代理人，有111年8月1日民事聲明上訴狀附卷可參
    （原法院卷二第187頁），且其所提聲明上訴狀亦未見有明
    知此上訴要件有欠缺之情形。雖抗告人聲明上訴後即委任律
    師，並於111年8月4日向本院提出民事上訴理由狀及委任書
    ，惟並無事證證明訴訟代理人確已知悉抗告人仍未繳納裁判
    費，且於知悉後有充分期間得自動繳納而未予繳納，原法院
    於同年月15日逕予駁回上訴，自難謂慎重；且抗告人於受訴
    訟代理人通知原裁定後，即於提起本件抗告時補繳上訴費用
    完畢，並有繳費資訊及原法院自行收納款項收據在卷可參（
    本院卷第23、25頁），足認抗告人並無意圖拖延訴訟，假借
    提起上訴後拒繳裁判費之情事，依前揭最高法院裁定意旨，
    本件宜對其為有利之解釋，即無民事訴訟法施行法第9條規
    定之適用。從而，原法院未審酌前開規定具有避免延滯訴訟
    之意旨，以及本件抗告人並無該規定所禁止假借上訴拖延訴
    訟之情事，即逕依前開規定以原裁定駁回抗告人之上訴，尚
    有未洽。抗告意旨指摘原裁定不當，聲明廢棄，為有理由，
    爰由本院將原裁定廢棄。
四、據上論結，本件抗告為有理由，爰裁定如主文。
中　　華　　民　　國　　111 　年　　10　　月　　31　　日
                  民事第十三庭  
                      審判長法  官  林純如
                            法  官  邱蓮華
                            法  官  林于人
正本係照原本作成。
本裁定除以適用法規顯有錯誤為理由外，不得再抗告。如提起再
抗告，應於收受送達後10日內委任律師為代理人向本院提出再抗
告狀。並繳納再抗告費新臺幣１千元。
中　　華　　民　　國　　111 　年　　10　　月　　31　　日
　　　　　　　　　　　　　  書記官  王靜怡